【裁判字號】    92,台上,6124
【裁判日期】    921031
【裁判案由】    誣告
【裁判全文】
最高法院刑事判決                              九十二年度台上字第六一二四號
    上  訴  人  林慶源
右上訴人因甲○○、乙○○、丙○○、丁○○等反訴誣告案件，不服台灣高等法院中
華民國九十二年一月二十九日第二審更審判決（九十一年度上更(二)字第四一四號，自
訴案號：台灣桃園地方法院八十四年度自字第一四三號），提起上訴，本院判決如左
：
    主  文
上訴駁回。
    理  由
按刑事訴訟法第三百七十七條規定，上訴於第三審法院，非以判決違背法令為理由，
不得為之。是提起第三審上訴，應以原判決違背法令為理由，係屬法定要件。如果上
訴理由狀並未依據卷內訴訟資料，具體指摘原判決不適用何種法則或如何適用不當，
或所指摘原判決違法情事，顯與法律規定得為第三審上訴理由之違法情形，不相適合
時，均應認其上訴為違背法律上之程式，予以駁回。本件原判決撤銷第一審關於諭知
上訴人即反訴被告林慶源無罪部分之判決，改判論上訴人以意圖他人受刑事處分，向
該管公務員誣告罪，判處有期徒刑肆月，並諭知緩刑參年。係依憑反訴人甲○○、乙
○○、丙○○、丁○○等之指訴，證人許峰彬 (原判決誤載為許豐賓）之證詞 (證明
不悉上訴人被迫於支票背面背書後，被強行取走支票事），卷附僅有上訴人工整之親
筆署押及其印文，並無上訴人所指證主實業有限公司 (下稱證主公司）印文之支票影
本三紙，上訴人民國八十四年八月十五日自訴狀等證據資料，而為論斷，已敘述其所
憑之證據及認定之理由。而以上訴人否認有誣告之犯行及所為辯解，為飾卸之詞，並
無足取，在理由內依憑調查所得證據詳加指駁；並說明：(一)依修正前刑事訴訟法第三
百二十條第二項之規定，自訴狀未載被告所犯法條時，不能認為起訴程序違背規定。
上訴人既將反訴人等之犯罪事實記載於自訴狀上，並向該管法院提出，顯已有請求法
院追訴反訴人等刑責之明確請求，上訴人指其無追訴表示，實與卷證上所附之自訴狀
內容不符。(二)本件上訴人所指系爭支票影本背書欄僅有其工整之親筆署押及印文，並
無「證主公司」之印文，足認上訴人於自訴狀所指由反訴人等擅自加蓋二枚印章背書
等情並不實在。再上訴人係以自己親身經歷之被害事實，堅指反訴人等有強迫伊於支
票背面背書簽字，並將該支票強行取走之強制犯行，顯非出於誤會或懷疑，是其有誣
告之故意即堪認定。況誣告罪只需具有誣告意思，及所告事實足以使人受刑事或懲戒
處分，而其所為之申告復已達到於該管公務員時，即完全成立。其嗣後變更所陳述之
內容，與已成立之誣告罪並無影響，其辯稱：前開支票部分，未列所犯法條、無追訴
表示等語，不足採信之理由。從形式上觀察，原判決並無違背法令之情形存在。又查
：證據之取捨，為事實審法院之職權，倘其採證認事並不違背證據法則，即不得任意
指為違法。原判決已敘明依憑上開卷證，認定上訴人將反訴人等之犯罪事實記載於自
訴狀上，並向該管法院提出，顯有追訴之意，應成立誣告犯行之理由，又卷附上訴人
之自訴狀載稱：反訴人甲○○利用上訴人放置於其辦公室之兩個印章（證主公司及上
訴人），未經同意私自背書云云，自指反訴人甲○○盜蓋證主公司及上訴人之印章，
原判決因而認定上訴人誣告反訴人等盜蓋前開二印章，並無與卷內資料不合之情形。
上訴意旨主張其前開自訴狀第七頁（即第一審卷(一)第四頁）係在敘述被迫出售公司商
品之經過，反訴人甲○○確未經同意，私自蓋用上訴人之印章，惟當時不悉甲○○共
蓋用幾個印章，故未明列，又由上訴人所列舉之反訴人等所犯各項罪名中，並無偽造
文書或盜用印章罪，足徵其並無訴追之意，自亦欠缺誣告之意圖云云，無非就原審採
證認事之職權行使，任憑己見，再為事實上之爭執，並非依據卷內資料而為之具體指
摘，自非正當之第三審上訴理由。其上訴違背法律上之程式，應予駁回。
據上論結，應依刑事訴訟法第三百九十五條前段，判決如主文。
中      華      民      國    九十二    年      十      月    三十一    日
                              最高法院刑事第十庭
                                  審判長法官  林  增  福
                                        法官  邵  燕  玲
                                        法官  吳  昆  仁
                                        法官  陳  世  雄
                                        法官  惠  光  霞
      右正本證明與原本無異
                                              書  記  官
中      華      民      國    九十二    年     十一     月      六      日


司法院資訊處製作；財團法人民間司法改革基金會備份。
